【裁判字號】    88,訴,1826
【裁判日期】    890406
【裁判案由】    毒品危害防制條例
【裁判全文】
臺灣臺北地方法院刑事判決                        八十八年度訴字第一八二六號
    公  訴  人  臺灣臺北地方法院檢察署檢察官
    被      告  甲○○
右列被告因毒品危害防制條例案件，經檢察官提起公訴（八十八年度偵字第二○五九
五號），本院判決如左：
    主  文
甲○○無罪。
    理  由
一、公訴意旨略以：被告甲○○基於概括犯意，於民國（下同）八十八年六月二十五
    日起至同年七月九日止，在臺北市○○路大直橋下，無償轉讓其原為己吸食之用
    而持有之第二級毒品安非他命予乙○○吸用。嗣於八十八年七月十九日十七時許
    ，經警在臺北市○○街一六九巷二十號查獲，並扣得乙○○持有之前開轉讓之安
    非他命（毛重二‧五公克，淨重一．二公克）。因認被告涉犯毒品危害防制條例
    第八條第二項轉讓第二級毒品罪嫌云云。
二、按犯罪事實應依證據認定之，無證據不得推定其犯罪事實；又不能證明被告犯罪
    者，應諭知無罪之判決，刑事訴訟法第一百五十四條、第三百零一條第一項分別
    定有明文。又事實之認定，應憑證據，如未能發現相當證據，或證據不足以證明
    ，自不能以推測或擬制之方法，以為裁判基礎；認定犯罪事實所憑之證據，雖不
    以直接證據為限，間接證據亦包括在內；然而無論直接或間接證據，其為訴訟上
    之證明，須於通常一般之人均不致有所懷疑，而得確信其為真實之程度者，始得
    據為有罪之認定。最高法院四十年臺上字第八六號、七十六年度臺上字第四九八
    六號著有判例可資參照。
三、本件公訴人認被告甲○○涉犯前揭無償轉讓安非他命犯行，無非係以證人乙○○
    偵查中之證述及乙○○所持有之扣押物經鑑定其成分為安非他命，為其主要論據
    。訊據被告則堅詞否認有何於上開時、地連續無償轉讓第二級毒品安非他命予乙
    ○○吸用之犯行，辯稱：伊本身雖有施用安非他命，然上開扣案之安非他命係乙
    ○○趁其睡著後，自行取走的，伊並未無償轉讓等語。經查：
    （一）按施用毒品之人，供出毒品之來源，因而破獲者，依肅清煙毒條例第十一
          條之規定，得減輕其刑。因其與販賣毒品之人無共犯關係，且所供非全然
          不利於自己，為擔保其陳述之真實性，自應有足以令人確信其陳述為真實
          之證據，始可採為認定之依據。又麻醉藥品管理條例第十三條之三規定，
          犯第十三條之一第二項各款之罪，供出麻醉藥品來源因而破獲者，得減輕
          其刑。已經第一審判處非法吸用麻醉藥品罪刑確定之蔡嘉憶於警訊及第一
          審偵審中，雖供述吸用之安非他命係向上訴人購買，然該項供述，依上開
          規定，係屬有利己之供述，且原審亦未調查其他必要之證據，以察其供述
          是否與事實相符，則能否專憑此項供述為上訴人有販賣安非他命事實之認
          定，饒有研究餘地。有最高法院八十四年度台覆字第一七四號、八十六年
          度臺上字第三六七五號判決意旨可資參照。再按，毒品危害防制條例於八
          十七年五月二十日經總統以華總（一）義字第八七○○○九九八六○號公
          布，並於同年月二十二日生效。其中毒品危害防制條例第十七條規定犯同
          條例第十條或第十一條第一項、第二項之罪，供出毒品來源，因而破獲者
          ，得減輕其刑。本件證人乙○○因涉嫌施用、持有第二級毒品安非他命及
          第一級毒品海洛因，為警於其臺北市○○區○○路一六九巷二十號一樓住
          處搜索查獲後，旋即供出被告為其安非他命、海洛因來源之上手，已據其
          迭於警訊陳述在卷，衡情乙○○為求減輕刑責，臨訟編造虛設取得安非他
          命之來源，要非無可能，揆諸前開判決意旨，自應綜合證人之前後證詞，
          並調查審究其他相關必要證據資料，以資判斷其證詞是否真實。
    （二）查證人乙○○就取得上開安非他命、海洛因之經過情形，於警訊時先係供
          稱：「（問：查獲之安非他命一包及海洛英二包為何人所有？）安非他命
          一包是男子甲○○免費提供予我吸食的，那兩包海洛英是他寄放在我身上
          的，但有時他沒有錢會找我要些錢花用」、「（問：甲○○於何時何地提
          供安非他命予你吸食？曾否販售安非他命給你吸食？何時何地將海洛英寄
          放予你保管？）甲○○是於八十八年七月十八日二十一時許，在臺北市○
          ○路五○一巷七十七號前，將安非他命一包提供給我吸食，並同時將海洛
          英兩包寄放在我身上代為保管，我曾於八十八年七月十日（二十時許）、
          七月初（二日二十時許）在臺北市○○路五○一巷七十七號前向甲○○分
          別購買安非他命各一公克施用，代價分別為三千元，另於八十八年六月二
          十五日二十一時許，在臺北市大同區圓環向甲○○購買一公克代價三千元
          施用」（見偵查卷第五頁反面、第六頁正面）云云，於偵查中則改稱以：
          「（問：是否跟甲○○買安非他命？）沒有。（問：有無八十八年六月二
          十五日、七月二日、七月十日在北安路五○一巷七十七號跟甲○○買安非
          他命，一包買三千元代價？）沒有跟他買過，都是他給我用的，我沒有拿
          錢給他過，他在大直橋下拿給我用過，在自強隧道那邊，往內湖方向，下
          大直橋那，已經過大直橋，一邊往士林，一邊往內湖，在大直橋下，那是
          北安路，他請我用的，大約是八十八年六月二十五日～七月二日這個期間
          ，警察跟我說，說跟他買會比較好，事實上他請我用的」、「（問：到底
          在何時地買安非他命？）真的沒有買安非他命，是他給我用的，時間是八
          十八年六月二十五日、七月二日、七月十日這三次，在大直橋下，士林區
          給我的，我跟他要，他給我的」云云（見偵查卷第二十三頁反面、第二十
          四頁正面）。證人乙○○就所持有施用之安非他命係向被告有償購入，抑
          或被告無償轉讓，證詞反覆，出入甚鉅，何者陳述為真，或者全皆出諸應
          付虛設之詞，已然令人生疑。
    （三）另按告訴人、證人之陳述有部分前後不符，或相互間有所歧異時，究竟何
          者為可採，法院仍得本其自由心證予以斟酌，非謂一有不符或矛盾，即應
          認其全部均為不可採信；尤其關於行為動機、手段及結果等之細節方面，
          告訴人之指陳，難免故予誇大，證人之證言，有時亦有予渲染之可能；然
          其基本事實之陳述，若果與真實性無礙時，則仍非不得予以採信。最高法
          院七十四年台上字第一五九九著有判例足參。從而，證人乙○○前後陳述
          既有上開顯然之歧異，審究乙○○歷來供陳，何者為與事實相符且屬有據
          之基本事實陳述，即屬要事。查乙○○因向被告借用六千元未償，被告逼
          債甚急，彼此生有嫌隙，且乙○○因為警於上開時地查獲持有安非他命及
          海洛因，懷疑係被告舉發所致，乃生報復心態一節，除據被告供承：「我
          在今（八十八）年六月份認識乙○○，那時七月十九日我有恐嚇他說若他
          不把錢還給我，你不要給我碰到」等語在卷外，並經證人乙○○於本院調
          查時結證：「（問：被告有無向你要債？）在（我）被抓前，被告一直打
          我的電話並留言，我因為沒有錢所以不敢接他的電話。（問：內容？）他
          （指被告）就是說叫我快點還錢，說朋友不要這樣子，不要不接電話，他
          也說不還錢試試看（台語），他說蠻多這種話的」、「（問：為何在警訊
          、偵查中說安非他命、海洛因是被告的《提示並告以要旨》？）我在想（
          我）被抓可能是因我欠被告錢未還，他要害我，所以我想害回去」、「（
          問：對在偵查中稱你在大直橋下向被告拿等語為何？《提示並告以要旨》
          ）我那時不敢說跟警訊說不一樣的話，怕害到我自己，但現在為了不要陷
          害他，所以我要說實話」、「（問：為何對檢察官說被告送你三次安非他
          命？）我當時是因為害怕所以才那樣講。我怕我前後講的不一樣我會有事
          」等語無訛（見本院八十八年十二月三十日、八十九年一月二十五日訊問
          筆錄）。輔以所謂被告無償轉讓安非他命供乙○○吸用之時間八十八年六
          月二十五日、同年七月二日、同年七月十日，莫非證人乙○○於施用毒品
          後，自稱「剛吸完就被抓，昏昏沈沈的」、「因剛吸完，頭昏腦脹」後，
          （見偵查卷第二十四頁正面、第二十八頁反面），思路不清、虛應故事下
          所為之警訊供述，證人乙○○因與被告間因債務糾紛生有猜忌、恩怨，為
          求減輕刑責、自保，甚或基於報復心理，乃編造虛設上開被告轉讓安非他
          命之時間、情節，應堪認定。此參諸證人乙○○警訊時供稱扣案海洛因係
          被告寄存云云（見偵查卷第五頁反面），於本院調查時改稱係其向新莊某
          友人購得等語（見本院八十八年十二月三十日訊問筆錄），益徵其實。
四、綜上所述，證人乙○○於偵查中陳述被告於八十八年六月二十五日、同年七月二
    日、同年七月十日，在臺北市○○路大直橋下，無償轉讓安非他命三次一節，既
    乏他證足供擔保證言之真實性，且證詞復有前揭不足採信之瑕疵，自難僅以扣案
    安非他命確係乙○○自被告處取得，遽推論被告確有於上開公訴人所指時地轉讓
    安非他命犯行。此外，復查無其他積極證據足證被告此部分轉讓安非他命犯行，
    不能證明被告犯罪，依法自應為被告無罪之諭知。
五、證人乙○○於偵查中就被告於上開時地無償轉讓安非命一節，雖有如前各節所述
    之顯然瑕疵，惟被告於八十八年七月十五日，在臺北市○○路五○一巷某違章建
    築內，無償轉讓安非他命予乙○○施用一次乙節，則已據被告於本院調查時坦認
    ：「我大直的地址是北安路五○一巷，我們（指被告與乙○○）確實在那裡一同
    吸食，吸了兩口我（就）倒頭就睡了」等語（八十八年十二月三十日訊問筆錄）
    ，審理時供陳：「（問：與乙○○在何處吸食？）‧‧‧我和乙○○在我老闆那
    裡的住家吸食的」、「（問：在何處吸食？）我不記得是幾號，我確定是北安路
    五○一巷的違章建築內」、「（問：請乙○○吸食幾次？）一次。就是那一次（
    指八十八年七月十五日）」等語（見本院八十九年三月二十八日審判筆錄）在卷
    ，核與證人乙○○迭於本院證稱：「（問：被告睡前有無吸食？）有。我與他也
    有一同吸食」、「那時他（指被告）說他很累他不想用，他吸了一兩口後，他說
    他要睡覺，就把沒吸完的安非他命與吸食器交給我，他說你要用自己拿自己用，
    我後來在他睡著後叫他又叫不起來，我又很無聊，我將剩下的（得）吸完後，我
    又從桌上拿了安非他命回去」、「（問：《被告》請你吃幾次？）一次」等語（
    見本院八十八年十二月三十日、八十九二月二十二日訊問筆錄）之情節相符，此
    部分無償轉讓安非他命犯行，則甚為顯然。惟公訴人起訴部分，既應為無罪判決
    之諭知，與被告於八十八年七月十五日轉讓安非他命之犯行部分，即無何裁判上
    一罪關係，基於不告不理原則，宜由檢察官另行處理，併此敘明。
據上論斷，應依刑事訴訟法第三百零一條第一項，判決如主文。
本案經檢察官王文宏到庭執行職務
中    華    民    國      八十九        年      四      月      六      日
                                        臺灣臺北地方法院刑事第六庭
                                            法  官  吳秋  宏
右正本證明與原本無異
如不服本判決，應於判決送達後十日內，向本院提出上訴狀。
                                            書記官  孫  佩  琳
中    華    民    國      八十九        年      四      月       八     日


司法院資訊處製作；財團法人民間司法改革基金會備份。
